臺灣新北地方法院刑事裁定
                                     111年度聲字第2678號
聲  請  人  臺灣新北地方檢察署檢察官
具  保  人  涂又瑜


受  刑  人  張惠倫



                    居新北市○○區○○路00巷00弄00○0號0 樓 
上列具保人因受刑人犯詐欺案件，經檢察官聲請沒入保證金（11
1年度執聲沒字第423號），本院裁定如下：
    主  文
涂又瑜繳納之保證金新臺幣貳萬元及實收利息，均沒入之。
    理  由
一、聲請意旨略以：具保人涂又瑜（下稱具保人）因受刑人張惠
    倫（下稱受刑人）犯詐欺案件，經依本院指定之保證金額新
    臺幣（下同）2萬元，出具現金保證後，將受刑人釋放，茲
    因該受刑人逃匿，依刑事訴訟法第118條第1項、第121條第1
    項及第119條之1第2項規定，聲請沒入具保人繳納之保證金
    及實收利息等語。
二、按具保之被告逃匿者，應命具保人繳納指定之保證金額，並
    沒入之，不繳納者，強制執行，保證金已繳納者，沒入之；
    又依第118條規定沒入保證金時，實收利息併沒入之；另沒
    入保證金，以法院之裁定行之，刑事訴訟法第118條第1項、
    第119條之1第2項、第121條第1項分別定有明文。次按，被
    告、自訴人、告訴人、附帶民事訴訟當事人、代理人、辯護
    人、輔佐人或被害人為接受文書之送達，應將其住所、居所
    或事務所向法院或檢察官陳明；前項之陳明，其效力及於同
    地之各級法院，刑事訴訟法第55條第1、2項分別定有明文，
    是依當事人陳報之居所送達文書，自屬於法有據。又按送達
    文書，除本章有特別規定外，準用民事訴訟法之規定；送達
    於應受送達人之住居所、事務所或營業所行之，刑事訴訟法
    第62條、民事訴訟法第136條第1項前段亦有明定。是合法送
    達僅須符合對被告之住、居所、事務所、營業所之一處所為
    送達或補充送達或寄存送達之規定，即屬合法傳喚被告，而
    不以同時對被告之住、居所、事務所、營業所等處併為傳喚
    通知為必要自明。而全戶遷離戶籍地，未於法定期間申請遷
    徙登記，無法催告，經房屋所有權人、管理機關、地方自治
    機關申請或無人申請時，戶政事務所得將其全戶戶籍暫遷至
    戶政事務所，戶籍法第50條第1項亦有明定。而被告逃匿與
    否，係屬事實之認定，實務上向戶籍地為傳喚、拘提，係因
    被告以設定住所之意思申報其戶籍，即以其外部行為表示有
    居住在該處所之意思，故除其別有陳報外，自應以其戶籍地
    址為送達處所，以究明被告實際所在，據以認定其有無逃匿
    之事實；若該戶籍地址非被告主動申報，而係行政機關本其
    戶籍管理目的，所為之行政措施，則被告主觀上並無設定住
    所於該地之意思，在客觀上亦無設定、居住之行為，自無向
    該處送達之必要，亦難指未向該處（戶政事務所）為傳喚、
    拘提，不得認定被告有逃亡之事實（臺灣高等法院100年度
    抗字第202、217號刑事裁定意旨參照）。
三、經查：
　㈠具保人因受刑人犯詐欺案件，經本院諭知以2萬元交保，由具
    保人於民國110年3月10日出具現金保證後，將受刑人釋放，
    嗣該案經本院以109年度訴字第256號判決判處有期徒刑1年2
    月，嗣經臺灣高等法院以111年度上訴字第736號判決上訴駁
    回而確定等情，有本院110年刑保工字第43號國庫存款收款
    書影本及上開刑事判決在卷可參，而觀諸該案歷次判決所載
    被告之居所地係「新北市○○區○○路00巷00弄00○0號4樓」，
    是聲請人命被告到案執行之傳票及拘票，自應向上開地址為
    之，方可謂業經合法之傳拘程序。
　㈡臺灣新北地方檢察署（下稱新北地檢署）檢察官以111年度執
    字第5947號執行並傳喚受刑人應於111年7月28日上午10時報
    到，該執行傳票於111年7月13日送達受刑人居所「新北市○○
    區○○路00巷00弄00○0號4樓」，因應受送達之被告、其同居
    人或受僱人，無法律上之理由拒絕收領，並有難達留置情事
    ，而於當日寄存至該址所在之警察機關即新北市政府警察局
    永和分局中正橋派出所，以為送達。新北地檢署檢察官並通
    知具保人涂又瑜應於111年7月28日上午10時通知受刑人到案
    接受執行，如受刑人逃匿將依法沒入保證金2萬元之旨，並
    依具保人之戶籍地即「新北市○○區○○路0段000○0號」住處郵
    寄該通知，因未會晤本人，由有辨識能力之受僱人即該址管
    理委員會管理人員收受並於送達證書上簽蓋該委員會之收文
    章、人員姓名，以為送達。然屆期受刑人並未到案執行，復
    經檢察官指派司法警察於111年8月5日14時許前往受刑人居
    所新北市○○區○○路00巷00弄00○0號4樓拘提無著，且受刑人
    及具保人均未在監或受羈押等情，有國庫存款收款書1份、
    新北地檢署通知1份及送達證書2份、新北地檢署檢察官拘票
    及報告書1份、具保人與受刑人之戶役政連結作業系統查詢
    及在監在押紀錄表各1份、臺灣高等法院被告前案紀錄表在
    卷可稽，足認受刑人業已逃匿。揆諸前揭說明，聲請人聲請
    將具保人繳納之保證金及實收利息沒入之，於法尚無不合，
    應予准許。至檢察官雖未對受刑人之戶籍地址「新北市○○區
    ○○路000○0號」（新北○○○○○○○○）為傳喚、拘提，然本件已
    就受刑人先前陳明之居所為送達，有上開送達證書在卷可佐
    ，依前開說明，應認已生合法送達之效力，尚不影響本件傳
    拘程序之適法性，附此敘明。
四、應依刑事訴訟法第118條第1項、第119條之1第2項、第121條
    第1項，裁定如主文。
中　　華　　民　　國　　111 　年　　10　　月　　31　　日
                  刑事第五庭   法  官     賴昱志
上列正本證明與原本無異。
如不服本裁定，應於裁定送達後五日內敘明抗告理由，向本院提
出抗告狀。
                               書記官      傅淑芳
中　　華　　民　　國　　111 　年　　10　　月　　31　　日